臺灣高等法院刑事裁定
109年度聲再字第234號
再審聲請人
即受判決人   宋Ｏ祥


上列再審聲請人因家暴傷害案件，對於本院108年度上易字第145
5號，中華民國109年5月6日第二審確定判決（臺灣新竹地方法院
108年度易字第81號；起訴案號：臺灣桃園地方檢察署107年度偵
字第9815號），聲請再審，本院裁定如下：
    主  文
再審之聲請駁回。 
    理  由
一、聲請再審意旨略以：原確定判決認定聲請人犯罪，惟有足生
    影響於判決之重要證據漏未審酌之情事：
　⒈卷内「診斷書」開立2次，除無證據能力外，且人體背面圖之
    「頸部扭傷」標示位置出現一左一右2版本，其内容前後不
    一應無證明力。
　⒉「診斷書」所載之「頸部扭傷」與「頸部扭傷位置標示」係
    「原病歷」未記載之内容，醫師加上「原病歷」所無之「頸
    部扭傷」與「頸部扭傷位置標示」，係屬違法而無證據能力
    。
　⒊監視器畫面紀錄聲請人碰觸告訴人位置在「頭頂」，「診斷
    書」人體正面圖係在「額頭中心挫傷」，2位置既相異，上
    開傷勢自與聲請人案發時碰觸行為無關。
　⒋監視器畫面顯示告訴人「頸部無後仰而是上半身上仰」，原
    確定判決認定「頸部後仰情狀」即與事實不符。
  ⒌聲請人碰觸告訴人頭頂，腦部精密結構經CT與X光精密儀器  
    檢查結果，並無顱内出血及顱内骨折，可證聲請人碰觸告訴
    人頭頂，係手輕撥。證人施魯孫偵訊中供述聲請人以手掌大
    力毆打告訴人前額，告訴人並有顱內出血狀況，一審判決因
    此認定聲請人有罪，顯有違誤。
　⒍受傷要告傷害，檢傷認定要越快越好，以免傷勢經一天以上
    變化，重轉輕，輕轉無，醫師亦無法正確判斷。而告訴人既
    然要令被告公務人員身分有前科紀錄，應該要盡快驗傷，卻
    於案發後34小時始驗傷，除違常理，目的應該是要創造出「
    疑似腦内部受傷種種症狀」證據，原確定判決據此為主要證
    據認定聲請人犯罪。
　⒎告訴人供述於案發後34小時疑似腦内部受傷種種症狀，並無
    補強證據，原確定判決將之列為證據資料，違反證據裁判原
    則。
　⒏依監視器影像紀錄，告訴人於事發後1小時內共模擬11次本事
    件動作，卻當庭供稱僅2次，證言不實。且告訴人於模擬過
    程中自打額頭與頸部上下左右旋轉，若真受有如傷單所載之
    「額頭挫傷、頸部扭傷」，亦為告訴人自己所造成，與聲請
    人碰觸動作無關。
　⒐另監視器影像亦顯示案發後告訴人行動自如，可證告訴人並
    無常人「額頭挫傷、頸部扭傷」受傷表情不舒服及行動不自
    然之情形。
　⒑告訴人於事發後1小時内重複關注監視器共13次，惟當庭詢問
    是否有拿手機拍監視器聲請人、有無去2樓櫃檯詢問2樓監視
    器狀況、當場是否有說要對聲請人提告等情，均供稱「不記
    得了」，有違常理。況告訴人於事發後馬上想調閱監視器目
    的就是要對聲請人提告，而告訴人卻回答當場沒有要提告，
    所言均有不實。
　⒒監視器影像紀錄均可證明上開告訴人證述不實，原確定判決
    卻未審酌。 
　⒓告訴人於事發後34小時始驗傷，期間有各種活動，有各種可
    能傷及身體之原因及方式，甚至，也無從排除其自為傷勢之
    可能。是縱診斷書記載告訴人受傷，仍未達「一般之人均不
    致有所懷疑，而得確信其為真實之程度」。
　⒔原確定判決就供述證據證據能力之說明，認定聲請人及選任
    辯護人於準備期日及審理程序均不爭執證據能力，然聲請人
    於歷次開庭均有爭執。
  ⒕告訴人之前告訴母親對其傷害，驗傷照片可明顯看出紅色挫
    傷情狀，病歷上也有記載挫傷，但本件告訴人受傷照片看不
    出來有病歷上所記載「腫」之情形，病歷上也沒有寫挫傷，
    診斷書卻記載挫傷，2者不符，原確定判決卻漏未審酌上情
    ，並提出本件告訴人急診病歷、驗傷診斷書及告訴人另案提
    告之病歷、驗傷診斷書、照片為證。
　　為此援依刑事訴訟法第421條之規定，為聲請人之利益聲請
    再審。
二、按不得上訴於第三審法院之案件，其經第二審確定之有罪判
    決，如就足生影響於判決之重要證據漏未審酌者，得為受判
    決人之利益，聲請再審，固為刑事訴訟法第421條所明定。
    惟所謂「足生影響於判決之重要證據漏未審酌者」，係指該
    證據業經聲請調查而未予調查，或雖經調查，但未就調查之
    結果予以判斷，致於該確定判決中漏未加以審認，而該證據
    如經審酌，則足生影響於該判決之結果，應為被告有利之判
    決而言。從而，聲請人依憑其片面、主觀所主張之證據，無
    論新、舊、單獨或結合其他卷存證據觀察，綜合判斷之評價
    結果，如客觀上尚難認為足以動搖第二審確定判決所認定之
    事實者，同無准許再審之餘地（最高法院104年度台抗字第1
    25號裁定意旨參照）。再對於有罪確定判決之救濟程序，依
    刑事訴訟法規定，有再審及非常上訴兩種。前者，係為原確
    定判決認定事實錯誤而設立之救濟程序，與後者係為糾正原
    確定判決違背法令，兩者迥然有別。為受判決人之利益聲請
    再審，必其聲請之理由合於刑事訴訟法第420條第1項第1款
    至第6款或第421條所定之情形者，始得為之。至判決違背法
    令，係提起非常上訴之事由，並非再審之事由。
三、經查：
　㈠原確定判決係綜合聲請人之供述、證人即告訴人之證述、告
    訴人於第一審審理中當庭模擬遭聲請人掌心毆擊，造成頭部
    後仰情狀、天主教耕莘醫療財團法人耕莘醫院（下稱耕莘醫
    院）民國107年11月16日出具之耕醫病歷字第1070011896號
    函所檢附告訴人於107年7月19日之急診護理評估記錄、急診
    護理記錄單㈠、急診病歷記錄單、急診醫囑單、受傷照片、
    受理家庭暴力事件驗傷診斷書、急診影像中心CT報告等、耕
    莘醫院108年12月18日出具之耕醫病歷字第1080010151號函
    、告訴人於第一審審理時當庭在上開耕莘醫院急診時由醫療
    人員所拍攝之照片指證額頭受傷位置、臺灣新竹地方法院20
    18年7月18日之2樓當事人休息區監視器錄影影像擷取畫面照
    片44張暨於準備程序當庭勘驗聲請人所提出之影像光碟等證
    據資料而為判斷，並詳敘其依憑之證據及認定之理由，認定
    聲請人確有於107年7月18日上午11時1分許，在新竹縣○○市○
    ○路0段000號之臺灣新竹地方法院2樓當事人休息區，基於傷
    害之故意，以右手毆打告訴人之額頭1次，致告訴人受有額
    頭挫傷、頸部扭傷之傷害。因認聲請人係犯修正前刑法第27
    7條第1項之傷害罪，經查原確定判決所為論述俱與卷證相符
    ，業經本院核閱全卷確認無訛，且上開論斷並未違背經驗法
    則與論理法則，亦無證據漏未調查審酌之情形，合先敘明。
  ㈡聲請人固以前詞聲請再審，並經本院聽取聲請人之意見。惟
    查：
　⒈本件經告訴人先後2次至耕莘醫院申請之驗傷診斷書，聲請人
    主張2份驗傷解析圖中之人體背面圖「頸部扭傷」標示位置
    不一，然原確定判決審酌上開2份驗傷診斷書，認定兩張驗
    傷解析圖中，經醫師以「畫叉」方式標示之「扭傷」位置均
    為人體背面頸部中央偏右，並未見有聲請人所辯：本來標示
    的位置是在左側，後來確又改到右側之情形（詳見原確定判
    決理由欄二、㈡；第4頁第12行至第23行)。另原判決依據包
    含上開告訴人供述及驗傷診斷書在內之卷內證據資料，認定
    本件告訴人於案發（107年7月18日上午11時1分許）後之翌
    （19）日21時46分許，始前往耕莘醫院急診就醫驗傷，係因
    不舒服之狀況未改善，且告訴人受傷位置為頭部、頸部，受
    傷後隨著時間之流逝漸漸顯現明顯不適症狀亦符合常情，經
    醫師親自診察，檢驗受有額頭挫傷、頸部扭傷，急診病歷紀
    錄單已記載（手寫）tenderness（壓痛）+swelling（腫脹
    ），另由醫療人員拍照附在病歷。至於病歷上雖載有脖子無
    明顯外傷，柔軟無壓痛，但因（頸部）扭傷與拉傷為告訴人
    主訴受傷機轉診斷，故於驗傷診斷書之檢查檢果載有「頸部
    扭傷」等情，認定告訴人確受有額頭挫傷、頸部扭傷之事實
    ，復依據耕莘醫院急診醫囑單及耕莘醫院急診影像中心CT報
    告，可見在急診醫生當下之臨床評估下，依告訴人之病況，
    確有可能已損及腦組織或發生微血管出血之疑慮，而安排就
    告訴人之頭、頸部施以電腦斷層。此外無證據可證告訴人於
    案發返家後至其至耕莘醫院就醫之時止之期間內，另曾發生
    其他事故導致其受有頭部及頸部傷勢，查無因果關係中斷之
    事實，認定聲請人之傷害行為與告訴人所受傷勢間，具有相
    當因果關係（詳見原確定判決理由欄二、㈢、㈤；第4頁第24
    行至第5頁第8行、第6頁第10行至第27行)。是原確定判決就
    告訴人於案發後翌日始驗傷之原因、卷附驗傷診斷書及急診
    病歷紀錄單等證據資料均已調查，並就調查之結果予以判斷
    ，除無聲請人上揭聲請意旨⒈、⒉、⒍、⒎、⒓所指未予斟酌情
    事，且該等聲請理由亦顯屬聲請人就原確定判決之認定事實
    再行爭辯，徒憑已意任意指摘，顯不符合刑事訴訟法第421
    條之再審要件。
　⒉聲請意旨另主張依卷附監視器畫面紀錄，聲請人於案發時係
    碰觸告訴人頭頂，告訴人額頭中心挫傷非其所為，且告訴人
    是上半身上仰，亦非原確定判決認定之頸部後仰；另告訴人
    事發後行動，表情自然，更於1小時內模擬事件動作，則所
    受傷害係自己所為，非聲請人所造成，原確定判決卻未審酌
    監視器畫面紀錄云云（即聲請意旨⒊、⒋、⒏、⒐、⒒所示），
    惟原確定判決已於理由中說明經勘驗聲請人所提出之監視器
    影像光碟，認定聲請人確有右手掌在告訴人頭上，並將告訴
    人推離，暨衡以臺灣新竹地方法院2018年7月18日之2樓當事
    人休息區監視器錄影影像擷取畫面照片，亦得見聲請人於案
    發時正面伸出右手、五指張大、掌心正中告訴人額部；原低
    頭之告訴人，旋於1秒後之2018年7月18日11時1分11秒，瞬
    間頭部、頸部後仰、再起身等過程，而告訴人於第一審審理
    中當庭模擬遭聲請人掌心毆擊，造成頭部後仰情狀，核與擷
    取畫面照片所示之內容相符，亦與驗傷診斷書人體圖所標示
    之位置相符暨告訴人受傷位置為頭部、頸部，受傷後隨著時
    間之流逝漸漸顯現明顯不適症狀亦符合常情等情（詳見原確
    定判決理由欄二、㈡；第3頁第23行至第4頁第12行)。是原確
    定判決就受判決人所提出之監視器影像光碟亦已調查，並就
    調查之結果予以判斷，除無聲請人上揭聲請意旨所指未予斟
    酌情事，且該等聲請理由亦顯屬聲請人就原確定判決之認定
    事實再行爭辯，徒憑已意任意指摘。至告訴人於案發當日雖
    亦有數次舉手向前推或揮動，其中亦有碰觸自己額頭之舉措
    ，此有勘驗筆錄在卷可參（本院108年度上易字第1455號卷
    第85至86頁），惟此情事無論係單獨觀察或與卷內其他事證
    綜合研判，仍無從推翻受判決人於案發時確有以右手毆打告
    訴人之額頭1次之事實，且就因此造成告訴人受傷之結果，2
    者間之因果關係無從切割。聲請人此部分所指，仍與刑事訴
    訟法第421條之再審要件不相符合。
　⒊另聲請人係就本院108年度上易字第1455號第二審確定判決，
    以重要證據漏未斟酌，而有刑事訴訟法第421條之再審要件
    為由提起再審，聲請意旨卻以第二審確定判決未採用，且受
    判決人亦主張證述不實之施魯孫證詞，主張第一審判決認定
    事實錯誤（上揭聲請意旨⒌），此顯不符合刑事訴訟法第421
    條之再審要件；另就告訴人是否於事發後1小時内重複關注
    監視器、是否有拿手機拍監視器、有無去2樓櫃檯詢問2樓監
    視器狀況、當場是否有說要對聲請人提告、告訴人對上開各
    節陳述有無不實等情（上揭聲請意旨⒑），均與本件聲請人
    傷害告訴人之「犯罪構成要件事實」無涉，非屬刑事訴訟法
    第421條所指之「足生影響於判決之重要證據」，此部分聲
    請意旨，仍與刑事訴訟法第421條之再審要件不合。
　⒋聲請人又提出告訴人另案對母親提告傷害之驗傷診斷書、照
    片、病歷等，與本件告訴人急診病歷、驗傷診斷書及照片相
    互比對，主張告訴人於本件之照片未見有紅腫，且病歷亦未
    明載挫傷（聲請意旨⒕），然本件之驗傷診斷書及病歷資料
    均與告訴人受傷情狀相合，業經原確定判決審酌卷證資料，
    於判決理由論述綦詳，已如前述，而個案相互間之傷害情節
    及受傷狀況並不相同，本不得比附援引，故依聲請人此部分
    所提出之資料，客觀上仍難認為足以動搖原確定判決所認定
    之事實。
　⒌聲請意旨另主張原確定判決援引證據無證據能力、違反證據
    裁判原則等節（聲請意旨⒈、⒉、⒔），依上開說明，原確定
    判決是否有違背法令之情形乃屬可否提起非常上訴之範疇，
    與再審程序係就認定事實是否錯誤之救濟制度無涉，是此部
    分仍與刑事訴訟法第421條之再審要件未合。
四、綜上所述，原確定判決就聲請人所述再審事由，均已詳細指
    駁論述，並無足以影響於判決之重要證據漏未審酌之情形。
    從而，聲請人徒憑已見，就原確定判決卷內業已存在之證據
    資料，對於法院之取捨證據結果及依法自由判斷證據證明力
    之職權行使，及已於判決理由中詳予說明之前揭事項，再執
    陳詞而為爭執，核與刑事訴訟法第421條規定不符，本件聲
    請為無理由，應予駁回。。　
據上論斷，依刑事訴訟法第434條第1項，裁定如主文。　　
中　　華　　民　　國　　109 　年　　8 　　月　　28　　日
                  刑事第十五庭  審判長法　官  劉興浪
                                      法　官  林怡秀
                                      法　官  古瑞君
以上正本證明與原本無異。
不得抗告。
                                      書記官  林君縈
中　　華　　民　　國　　109 　年　　8 　　月　　28　　日